臺灣高等法院刑事裁定                  100年度抗字第989號
抗  告  人
即  被  告  周明華
選任辯護人  周福珊律師
上列抗告人因違反臺灣地區與大陸地區人民關係條例等案件，不
服臺灣臺北地方法院中華民國100年 8月16日延長羈押裁定 (100
年度訴字第630號)，提起抗告，本院裁定如下：
    主  文
抗告駁回。
    理  由
一、原裁定略以：抗告人即被告周明華、同案被告鄭互菖因違反
    臺灣地區與大陸地區人民關係條例等案件，經原審訊問後，
    認被告等均涉有違反臺灣地區與大陸地區人民關係條例第79
    條第2項及刑法第231條等罪嫌重大，且經被告周明華於原審
    訊問時並坦承在本案羈押前，並未居住在戶籍地址，而係長
    期居住大陸，若有返台，則居住旅館、三溫暖或新北市○○
    區○○路之友人租屋處等語在卷，足認被告周明華並無固定
    住居所，又本件尚有共犯董連煌及真實姓名、年籍均不詳綽
    號「洞九」之成年男子在逃尚未到案，有事實足認有勾串共
    犯之虞，非予羈押顯難進行追訴、審理，有刑事訴訟法第10
    1條第1項第1款、第2款所定情形，有羈押之必要，均自民國
    100年5月24日起執行羈押在案。茲因被告等羈押期間均即將
    屆滿，而共犯董連煌雖已於原審行準備程序時到案，然仍有
    共犯即該名真實姓名、年籍均不詳綽號「洞九」之成年男子
    尚未到案，上開羈押原因均仍然存在，爰自100年8月24日起
    延長羈押2月等語。
二、本件抗告意旨略以：依臺灣臺北地方法院檢察署100 年偵字
    第2856號第227 頁所附偵查報告記載：對行動電話00000000
    00、0000000000實施通訊監察結果，上開行動電話係「大世
    界應召站」在台灣地區主要幹部「洞九」持用，並經現譯跟
    蹤「洞九」之出沒地點，得知其駕駛之9586-MS 自小客車，
    該車車主洪清花係共同被告董連煌之妻，被告周明華曾向董
    連煌借用上開車輛，董連煌在準備程序中提出之資料與警方
    調查「洞九」年籍資料相符，可見「洞九」就是董連煌，原
    裁定以共犯「洞九」未到案認羈押原因未消滅，顯有誤會。
    被告周明華雖因在大陸地區經商在台無置產致在台無固定住
    居所，然被告周明華返台時均會回雲林縣土庫鎮老家探望父
    母並與父母同住，又被告胞兄同意審理期間提供住處予被告
    居住，亦可限制被告周明輝住居於胞兄處，被告家中有年邁
    母親須奉養，被告周明輝無逃亡之虞，原羈押原因已經消滅
    。另被告配偶毛碧為大陸地區人士，為本案重要證人，為使
    毛碧到庭作證，亦應讓被告具保使得辦理配偶毛碧與女兒入
    國事宜，原審據以延長羈押，尚有違誤，請撤銷原裁定等語
    。
三、按羈押被告之目的，本質在於確保訴訟程序得以順利進行、
    或為確保證據之存在與真實、或為確保嗣後刑罰之執行，而
    對被告所實施剝奪其人身自由之強制處分。被告有無羈押之
    必要，事實審法院須審查被告犯罪嫌疑是否重大、有無羈押
    原因以及有無賴羈押以保全偵審或執行之必要，就具體個案
    情節予以斟酌決定。故有無羈押之必要性，屬事實審法院得
    自由裁量、判斷之職權。倘就客觀情事觀察，法院許可羈押
    之裁定或延長羈押之裁定，在目的與手段間之衡量並無明顯
    違反比例原則情形，即無違法或不當可言（最高法院99年度
    台抗字第151 號裁定意旨參照）。
四、經查，被告周明華於原審自承長年在大陸地區經商，返台亦
    無居住戶籍地，足認並無固定住所，且本案尚有共犯「洞九
    」未到案，符合刑事訴訟法第101 條第1 項第1 款、第2 款
    之規定，而有羈押之必要。本院經徵衡全案情節，以被告周
    明華犯行所生之危害、對周明華自由拘束之不利益及防禦權
    行使限制之程度後，認若以命周明華具保、責付或限制住居
    等侵害較小之手段，均不足以確保審判程序及將來執行之順
    利進行，原審因而裁定延長羈押二月，尚無違反比例原則之
    情形。末按羈押之目的旨在確保訴訟程序之順利進行，法院
    決定應否羈押時，僅係就形式上之證據判斷被告犯罪嫌疑是
    否重大，有無羈押之原因及必要性即足，至於被告是否成立
    犯罪，乃審判之核心所在，非審核應否羈押之要件。從而，
    本件抗告為無理由，應予駁回。
五、據上論斷，應依刑事訴訟法第412條，裁定如主文。
中    華    民    國   100    年    9     月    13    日
                  刑事第十庭  審判長法  官   童有德
                                    法  官   陳祐治
                                    法  官   林孟宜
以上正本證明與原本無異。
如不服本裁定，應於收受送達後五日內向本院提出抗告狀。
                                    書記官   賴立旻
中    華    民    國   100    年    9     月    14    日